臺灣高等法院民事裁定
110年度抗字第995號
抗  告  人  鄭志鴻  

上列抗告人因與相對人柯正忠間假扣押聲明異議事件，對於中華
民國110年6月23日臺灣士林地方法院110年度全事聲字第18號所
為裁定提起抗告，本院裁定如下： 
    主  文
抗告駁回。
抗告訴訟費用由抗告人負擔。
    理  由
一、按關於假扣押聲請之裁定，得為抗告。抗告法院為裁定前，
    應使債權人及債務人有陳述意見之機會。民事訴訟法第528
    條第1、2項定有明文。查相對人聲請本件假扣押，經原法院
    司法事務官以110年度司裁全字第306號裁定准許後，抗告人
    不服聲明異議，原法院以110年度全事聲字第18號裁定駁回
    抗告人之異議後，抗告人不服再提起抗告，已具狀敘明抗告
    理由，而相對人亦已提出民事答辯理由狀（見本院卷第27至
    31頁），已賦予兩造陳述意見之機會，合先敘明。
二、相對人於原法院聲請意旨略以：伊持有由發票人鈤新科技股
    份有限公司（下稱鈤新公司）簽發之發票日為民國110年3月
    31日、票面金額新臺幣（下同）550萬元，且經抗告人背書
    轉讓交付之支票1紙（下稱系爭支票），詎伊於110年4月6日
    提示，卻因抗告人存款不足及列為拒絕往來戶而遭退票，又
    抗告人尚背書轉讓另紙由鈤新公司簽發、發票日為110年1月
    31日、票面金額亦為550萬元之支票（下稱另紙支票），亦
    因退票而待清償。抗告人之財產業經其他債權人黃馨沺聲請
    假扣押執行在案，且其不動產已設定抵押權予其他債權人，
    經其他債權人聲請拍賣抵押物，原法院已以109年度司拍字
    第342號裁定准予拍賣。伊之票據債權共1100萬元，抗告人
    現存既有財產與伊之債權相差懸殊，恐有日後不能強制執行
    或甚難執行之虞，爰聲請就抗告人之財產在550萬元範圍內
    為假扣押，並願供擔保以代釋明之不足。原法院司法事務官
    於110年5月24日以110年度司裁全字第306號裁定，准相對人
    以184萬元為抗告人供擔保後，得就抗告人財產在550萬元範
    圍內為假扣押；抗告人如為相對人供擔保金550萬元或將前
    開金額提存後，得免為或撤銷假扣押（下稱原處分）。抗告
    人不服，聲明異議，經原法院於110年6月23日以原裁定予以
    維持，駁回異議。抗告人不服原裁定，提起本件抗告。
三、抗告意旨略以：伊向發票人鈤新公司查證，鈤新公司與相對
    人並無550萬元借貸往來，亦無開立550萬元支票予相對人。
    伊不認識相對人，亦無資金借貸往來。爰請求廢棄原裁定。
四、相對人則抗辯：系爭假扣押裁定及原裁定於法無違，抗告人
    所執抗告理由與事實不符，且皆為實體上抗辯，非屬假扣押
    抗告程序應審究之範圍，請求駁回抗告。
五、按債權人就金錢請求或得易為金錢請求之請求，欲保全強制
    執行者，得聲請假扣押；假扣押，非有日後不能強制執行或
    甚難執行之虞者，不得為之；請求及假扣押之原因，應釋明
    之，前項釋明如有不足，而債權人陳明願供擔保或法院認為
    適當者，法院得定相當之擔保，命供擔保後為假扣押。民事
    訴訟法第522條第1項、第523條第1項、第526條第1項、第2
    項分別定有明文。故債權人就假扣押之原因全未釋明時，固
    不得以供擔保代之；但如僅係釋明不足，法院自仍得命債權
    人供擔保後為假扣押。至於所謂假扣押之原因，其情形原不
    以債務人浪費財產，增加負擔或就其財產為不利益之處分，
    將達於無資力之狀態，或債務人移住遠處、逃匿無蹤或隱匿
    財產為限，祇須合於該條項「有日後不能強制執行或甚難執
    行之虞」之條件，即足當之。至所稱釋明者，亦以使法院就
    某事實之存否，得到大致為正當之心證為已足（最高法院98
    年度台抗字第660號、第746號裁定意旨參照）。
六、經查：
　㈠相對人就假扣押請求釋明部分：
　　相對人主張其執有抗告人背書之系爭支票，於110年4月6日
    提示，卻因發票人鈤新公司存款不足及列為拒絕往來戶而未
    獲付款，因抗告人係背書人，其對於抗告人具550萬元票據
    債權等情，業據其提出系爭支票及退票理由單影本為證（見
    原處分卷第7頁），堪認相對人就假扣押之請求已為相當之
    釋明。
　㈡相對人就假扣押原因釋明部分：
　　相對人主張其除執有系爭支票外，其尚執有抗告人所背書之
    另紙支票，亦經提示遭退票，且抗告人之不動產已因他案遭
    第三人黃馨沺以抗告人瀕臨無資力為由聲請假扣押，原法院
    以109年度司裁全字第537號、110年度士全字第1號裁定准許
    ，嗣黃馨沺再聲請拍賣抗告人所有抵押物，亦經原法院以10
    9年度司拍字第342號裁定准許，可知抗告人之既有財產已瀕
    臨無資力之情，復據相對人提出另紙支票及退票理由單、各
    該裁定、新北市○○區○○里○段○○○○段000000000000號（重測
    後為7332、7353、7425建號）建物、同段27地號（重測後為
    中山段1878地號）土地之他項權利證明書為證（見原處分卷
    第11至25頁），足徵抗告人名下不動產尚有為其他案外人設
    定抵押擔保其他債權，財務狀況難認正常，極可能發生資產
    不足抵償負債之情形，堪認相對人對其所主張抗告人現存既
    有財產與上開票據債權相差懸殊，瀕臨成為無資力等情，已
    提出證據加以釋明，足使法院就其主張日後恐有不能強制執
    行或甚難執行之虞之假扣押原因，得生薄弱之心證，信其主
    張之事實大致為真，可認相對人就假扣押之原因已為相當釋
    明。
　㈢抗告人雖抗辯其或發票人鈤新公司均與相對人間無資金借貸
    往來等情，惟按發票人、承兌人、背書人及其他票據債務人
    對於執票人連帶負責，票據法第96條第1項定有明文，並依
    同法第144條規定為支票所準用。系爭支票及另紙支票，於
    形式上觀之有抗告人之背書，有支票影本可參（見原處分卷
    第7、9頁），關於抗告人抗辯其或發票人鈤新公司與相對人
    之間均無借貸關係或資金往來，毋庸負票據債務之責一節，
    此乃牽涉實體法律關係之爭執，尚非假扣押之保全程序所應
    審認。抗告人以此為由請求廢棄原裁定，自無可採。
七、綜上，相對人就本件假扣押請求及原因，既已舉證釋明，其
    復陳明願供擔保以補釋明不足，則法院自得定相當之擔保，
    准許相對人供擔保後就抗告人之財產為假扣押。原法院司法
    事務官以原處分命相對人為抗告人供擔保後准對於抗告人之
    財產為假扣押，及抗告人如為相對人供足額擔保後，得免為
    或撤銷假扣押，核無不合。原裁定予以維持，駁回抗告人之
    異議，亦無違誤。抗告意旨指摘原裁定不當，求予廢棄，為
    無理由，應予駁回。
八、據上論結，本件抗告為無理由，爰裁定如主文。
中　　華　　民　　國　　110 　年　　8 　　月　　31　　日
                  民事第十九庭  
                        審判長法  官  魏麗娟
                              法  官  朱慧真
                              法  官  張婷妮
正本係照原本作成。
本裁定除以適用法規顯有錯誤為理由外，不得再抗告。如提起再
抗告，應於收受送達後10日內委任律師為代理人向本院提出再抗
 告狀。並繳納再抗告費新臺幣１千元。
中　　華　　民　　國　　110 　年　　8 　　月　　31　　日

　　　　　　　　　　　　　    書記官  張英彥